【裁判字號】    96,重家訴,9
【裁判日期】    990114
【裁判案由】    分割遺產
【裁判全文】
臺灣板橋地方法院民事判決             96年度重家訴字第9號
原      告  丁○○
            丙○○○
            己○○
共      同
訴訟代理人  許進德律師
            許峻鳴律師
被      告  戊○○
訴訟代理人  張家豪律師
複  代理人  許文哲律師
上列當事人間請求分割遺產事件，經本院於民國98年12月15日言
詞辯論終結，判決如下：
    主  文
兩造被繼承人王金進所遺如附表三所示之遺產准予分割，分割方
法如附表三分割方法欄所示。
訴訟費用由兩造依如附表四所示之應繼分比例負擔。
    事實及理由
一、原告起訴主張:
  (一)被繼承人王金進於民國94年3 月29日辭世，身後遺下土地、
    房屋、存款、投資等遺產，原告丙○○○為王金進之配偶、
    原告丁○○、戊○○及被告己○○為王金進之子女，是王金
    進之遺產依法由兩造共同繼承。而王金進之遺產並無不能分
    割之情形，兩造亦無不分割之約定，故原告即請求被告協同
    辦理遺產分割，惟原告履次促請被告協同辦理，但被告迄至
    起訴時均未回應，原告爰訴請分割遺產。
  (二)原告請求分割遺產之範圍及方式，說明如下：
  1.不動產部分－遺產範圍及分割方法詳如附表一甲所示。另兩
    造先前均同意將被繼承人所有之三峽鎮○○段大埔小段第25
    8 -1、258-2 、261 、262 、262-7 號等五筆土地之所有權
    全部移轉與訴外人乙○○○，並在95年10月20日辦理登記完
    畢，是上開土地應不屬本件分割遺產範圍。又被繼承人過世
    後，三峽鎮○○○○○道路之故，就遺產土地中之民族段第
    874 、915 、866 、866-1 、917 號地號土地逕為分割，新
    產生民族段第874-1 、915-1 、886-3 、886-4 、917 地號
    土地，兩造嗣並同意將上開第874-1 、915-1 、886-3 、88
    6-4 、917 地號土地出賣三峽鎮○○○○道路用地，故亦不
    在本件分割遺產範圍，均附此敘明。
  2.存款部分－遺產範圍及分割方法詳如附表一乙所示。
  3.投資部分－遺產範圍及分割方法詳如附表一丙所示。
  4.債權部分－遺產範圍及分割方法詳如附表一丁所示。
  (三)被告對遺產範圍之爭執，原告意見如下：
  1.被告雖辯稱王金進另遺新臺幣（下同）有800 萬元存款而應
    計入遺產加以分配云云，然查：
    被告上開抗辯無非係基於王金進於三峽鎮農會之帳戶於94
      年4 月間仍有六筆定息轉入而來。惟查，此6 筆定存款事
      實上即為遺產稅繳納證明書中第35項「現金」800 萬元中
      60 0萬元，此由原告庭呈由被告於94年6 月20日擅自為原
      告丙○○○申報於92年4 月7 日及同年月9 日自被繼承人
      處受贈現金800 萬元之贈與稅申報書中，所附之8張 三峽
      鎮農會定期儲蓄存款之存入申請書之背面之存單號碼為00
      000000、00000000、00000000、00000000、00000000、0
      0000000 、00000000（其一有一張背面為取款憑條故無存
      單號碼），與王金進之存單彙總查詢表上之存單號碼相符
      ，即可確認。而由上開8 張存入申請書上之記載，可看出
      此當初此800 萬元均係被繼承人王金進於各筆定期儲蓄存
      款到期當日或數日後，將之領出並隨即轉入原告丙○○○
      （身分證字號：Ｚ000000000）之戶頭內，足證此800 萬元
      確早已於92年4 月7 日及同年月9 日即贈與予原告丙○○○，自無可能認為係被繼承人之遺產。且由被告自行為原
      告丙○○○申報贈與稅之事實，亦足證被告早已明知並自
      認此800 萬元已非遺產無疑，始會在贈與稅申報書上填載
      贈與價額為800 萬元並附上相關文件，此亦為遺產稅繳納
      證明書中第35項「現金」800 萬元註記為「贈與財產」之
      由來。至於王金進農會帳戶至94年4 月尚有利息轉入，係
      因原告丙○○○將上開800 萬定存中600 萬元定存之利息
      指定轉入王金進之戶頭之故，此由三峽鎮農會97年11月3
      日北縣峽農信字第0970000797號函所附存單存款內容查詢
      表上之戶名為丙○○○即可證實。因此被告在明知800 萬
      元已早於92年4 月間已贈與予原告丙○○○，今竟又反稱
      王金進於三峽鎮農會之帳戶於94年4 月間仍有6 筆定息轉
      入，而主張該800 萬元應為遺產云云，實與其先前行為自
      相矛盾而不可採。
    上述800 萬元係於生前即已贈與之事實，由國稅局遺產稅
      繳納證明書備註欄中註明為「贈與財產」亦可確認，只是
      依遺產及贈與稅法第15條之規定，須計入其遺產總額內課
      稅而已。惟縱係如此，仍不能將此筆800 萬元加入繼承開
      始時王金進所有之財產而充作應繼遺產，蓋繼承人中有在
      繼承開始前因結婚、分居或營業，已從被繼承人受有財產
      之贈與者，應將該贈與價額加入繼承開始時被繼承人所有
      之財產中，為應繼遺產，民法第1173條第1 項前段定有明
      文。可知繼承人中有在繼承開始前已從被繼承人受有財產
      之贈與者，限於其受贈之原因為結婚、分居或營業此三種
      情形，始可將該贈與價額加入繼承開始時被繼承人所有之
      財產中，為應繼遺產，倘受贈原因非屬上開三種情形，自
      不能將該贈與價額加入繼承開始時被繼承人所有之財產中
      。至於遺產及贈與稅法第15條規定：「被繼承人死亡前二
      年內贈與被繼承人之配偶、依民法第1138條、1140條規定
      之各順序繼承人及各順序繼承人之配偶之財產，應於被繼
      承人死亡時，視為被繼承人之遺產，併入其遺產總額，依
      本法規定徵稅」，係基於稅賦公平原則，不論被繼承人死
      亡前2 年（舊法為3 年）贈與上開繼承人之原因如何，均
      將該項贈與財產併入被繼承人遺產總額徵稅，惟上開將該
      項贈與財產視為被繼承人遺產之規定，僅係作為課稅之計
      算基礎，並不能遽將上開遺產及贈與稅法規定視為遺產之
      每項贈與財產均列為應繼遺產，而應限於受贈原因為結婚
      、分居或營業始得主張贈與之歸扣，否則民法第1173條第
      1 項前段規定即成具文，故此筆800 萬元王金進既非因結
      婚、分居或營業而贈與，自無從加入成為遺產之一部分。
    至於為何其中600 萬元之定存利息仍轉入王金進活存帳戶
      ，係因在王金進過世前仍需繳納保險費等費用，並由該帳
      戶扣繳，因此王金進請原告丙○○○將定存之利息轉入該
      帳戶以便扣繳之故，因此被告辯稱原告丙○○○將定存款
      之利息再轉入王金進活存帳戶為悖於常情云云，亦純屬臆
      測而不可採。
  2.再被告主張被繼承人於臺北縣三峽鎮農會之帳戶於95年2 月
    24日有一筆代收轉入208,626 元之金額匯入，故應一併計入
    應繼遺產中等語。對此原告並無意見，事實上原告自始至終
    均主張被繼承人於各金融機構帳戶內之存款每人均按1/4 之
    比例取得「分割時」之存款及孳息，故無論帳戶內之存款有
    無變動，均以分割時之數額為準。然既被告已做此主張，故
    原告亦配合將附表一乙編號1 之金額更改為395,908 元。
  3.被告辯稱原告丙○○○及丁○○將個人應繳納之農民保險保
    險費，及丁○○子女之全民健康保險費自被繼承人三峽鎮農
    會之存款中扣繳，而應列為被繼承人債權，並由兩造平均分
    配，被告可分得10,836元部分，對此原告仍主張無論帳戶內
    之存款有無變動，均以分割時之數額為準；退步言之，如認
    扣繳部分得列為被繼承人債權而加以分配時，原告亦無意見
    ，惟就金額部分，依被告所提之北區農會電腦共用中心表，
    農民保險保險費部分為468x10=4,680元，減去退一次農保費
    159 元，為4,521 元，全民健保費部分為1572x20+100x4=31
    ,840再減去退一次健保費786 元，為31,054元，二者加總之
    金額為35,575元，因此被告所能分得之金額亦僅8,894 元（
    35,575x1/4=8,893.75 元，四捨五入），並直接由原告可分
    得之存款中扣除，歸由被告取得即可。
  4.關於被告辯稱王金進生前曾借款予乙○○○558,000 元，而
    乙○○○已償還予原告丙○○○，故應計入遺產部分:
    查證人乙○○○已到庭否認稱有匯款乙事，證人之女在庭
      亦稱證人不會寫字，故被告所提出宣稱係乙○○○所寫之
      手稿其真實性已顯屬有疑；而雖被告提出臺灣中小企業銀
      行匯款申請書以證明乙○○○曾經匯入上開款項至原告丙○○○之戶頭中，惟姑且不論證人之記憶力如何，但證人
      匯款與原告丙○○○可能有諸多原因，實無法推論被繼承
      人生前確曾借款558,000 元予證人，以及此筆匯款之目的
      即係在清償此筆欠款。
    然既原告丙○○○已於鈞院前敘明當時係庚○○的太太壬○○向被繼承人王金進借15萬元，其餘金額是證人乙○○○陸陸續續跟原告丙○○○而非跟被繼承人拿的等語明確
      ，因此原告同意將此15萬元之債權納入遺產中分配。
  5.關於三峽臨時公有零售市場畜肉類第48號攤位部分，被告雖
    辯稱此攤位之承租權利亦應納入遺產分配，被告應可分配到
    150 萬元之利益云云，惟查：
    依鈞院向臺北縣三峽鎮公所函詢，該公所於97年12月26日
      北縣峽建字第0970032472號之覆函中所附「台北縣三峽鎮
      公所公有傳統零售市場攤（舖）位切結書」之記載，兩造
      為遵守台灣省零售市場管理規則第23條之規定，於96年2
      月12日簽立上開切結書，並「願共同推舉原告己○○『繼
      承』上述攤（舖）位」辦理承租或使用人變更，因此足證
      兩造就上開攤位（或其承租權）已共同協議由原告己○○
      單獨繼承無疑，自然已不在本件分割之範圍內。
    又經證人即三峽鎮公所管理市場攤位之承辦人辛○○於鈞
      院結證稱：「（法官問：本件公有攤位可以繼承？）我們
      實務上如果當事人過世了，就找其中一位繼承人來談，如
      果沒有辦法續約的話，攤位就收回」、「我們公所如果在
      繼承人已經推舉出一人承租，我們認為其他繼承人拋棄這
      個繼承（承租）權」等語（見鈞院98年6 月19日言詞辯論
      筆錄），可證上開攤位（或其承租權）縱屬可繼承，但鎮
      公所於行政管理上會要求只能由繼承人之一出面續租，且
      若繼承人之一出面續租時，其餘繼承人即視為拋棄（但實
      際上證人之意應係協議繼承），是縱被告辯稱鎮公所要求
      推舉繼承人一人出面辦理承租人名義變更，僅係行政管理
      上之方便，不生民法拋棄繼承之效果，且亦不能針對特定
      部分拋棄繼承云云，惟如前所述，既此攤位（或其承租權
      ）兩造已共同協議由原告己○○單獨繼承，則被告再主張
      應將其納入遺產範圍云云，實無理由。
  (三)被告主張其為全體繼承人繳納之遺產稅287,802 元及利息應
    先由遺產中扣除後再行分割云云，縱認被告繳納行為對原告
    有利，然亦應由被告另行對原告請求，而與分割遺產無關。
    退步言之，若被告所繳納之遺產稅須先由遺產中扣除時，則
    直接由原告可分得之存款中扣除，並歸由被告取得即可。
  (四)綜上，原告之訴實有理由，爰訴請判決如原告聲明所載等語
    ，並聲明: 准將被繼承人王金進如附表一所示之遺產，分割
    方法如附表一所示。
二、被告則辯稱:
  (一)被告為全體繼承人先行墊繳遺產稅287,802 元應就遺產扣除
    該筆墊繳稅款後再分割。查:
    就本件被繼承人王金進所遺留之財產中，包括土地、房屋
      、存款、債權等，其中就被繼承人所遺留之土地，因被告
      業已於94年5 月間先行向台北縣樹林地政事務所辦理繼承
      登記，將此12筆土地登記為全體繼承人公同共有，此亦為
      原告所不否認，然就該次辦理繼承登記中被告以本身之財
      產為全體繼承人先行墊繳遺產稅287,802 元，參諸前述說
      明，被告得向其他繼承人（即本案原告）就被繼承人所遺
      留之遺產扣除該筆墊繳稅款後再分割。
    被告為全體繼承人先行墊繳遺產稅287,802 元，而依比例
      原告應分擔全額之四分之三，故原告應負擔之數額為215,
      852 元（計算式：287,802 ×3/4 ＝215,852 ）。該計算
      式，原告亦無意見。再加計被告代繳至今以年息5% 計 算
      之利息共48,566元（計算式：215,852 ×0.05×4.5 年＝
      48,566) ，合計應直接從被繼承人之存款中先行扣除264,
      418 元（計算式：215,852 ＋48,566＝264,418 ）予被告
      。
  (二)原告漏列被繼承人王金進800 萬元之存款。查: 據三峽鎮農
    會之被繼承人帳戶明細表所載，於94年4 月間仍有6 筆定息
    轉入，可知被繼承人實質上仍有6 筆定期存款至明。復據財
    政部台灣省北區國稅局贈與稅不計入贈與總額證明書所載，
    92 年4月7 日被繼承人贈與600 萬予原告丙○○○、92年4
    月9 日被繼承人贈與200 萬予原告丙○○○（註：被告否認
    贈與關係存在）。而參諸原告自認被繼承人於92年4 月2 日
    在三峽農鎮農會有5 筆金額各100 萬元之定存到期，同年月
    7 日解約，另2 筆金額各100 萬元之定存於同年月9 日到期
    ，同日解約，被繼承人進而將上開定存單解約改以原告丙○○○名義定存，但定存所得利息仍指定存入被繼承人同一農
    會之活期儲蓄存款帳戶等語，即證系爭800 萬元贈與至少60
    0 萬元實質上非贈與原告丙○○○，僅以其為定存單之名義
    人，實質法律關係並非贈與。蓋定存存款一般情形固得續存
    ，然有時限與次數之限制，故被繼承人若已不符合續存資格
    ，改以原告丙○○○名義定存，非難想像，且若為贈與，被
    繼承人何需在多此一舉指定自己三峽鎮農會活期存款帳戶為
    該6 筆定息轉入之帳戶，而不使原告丙○○○完整享受贈與
    之定存本金、利息？又若果真被繼承人贈與原告丙○○○60
    0 萬元以上，豈會在意定存利息之理，凡此與一般贈與情形
    之經驗法則迥異。
  (三)原告漏列被繼承人王金進公有零售市場攤位之財產利益。查
    :
    被繼承人王金進原承租使用之台北縣三峽鎮公所公有零售
      市場48號攤位，因依照台灣省零售市場管理規則第23條：
      「公有市場攤舖位承租人之繼承人，得自繼承發生日起三
      個月內，互推一人申請變更承租人名義。逾期時終止租約
      ，收回攤舖位」規定，故由雙方協議先由原告己○○暫為
      申請使用。雖被告同意先由己○○出面登記為承租人，然
      此並不變更該攤位承租權為遺產之性質，故仍應將該價值
      計入遺產。
    況且，依證人三峽鎮公所市場攤位出租承辦人辛○○於98
      年6 月19日出庭作證時證稱：「（問：本件公有攤位可以
      繼承？）我們實務上如果當事人過世了，就找其中一位繼
      承人來談，如果沒有辦法續約的話，攤位就收回」、「（
      問：為何只找其中一人？）因為可能會越來越複雜，所以
      這樣管理比較方便」，由此可知，多數繼承人推舉之其中
      一人辦理承租人名義之變更，僅是行政上之管理方便，與
      繼承權之拋棄無關。更何況，拋棄繼承依法需向法院為之
      ，無法因為行政上管理方便而由繼承人之間協議即生私法
      上繼承權拋棄之效果。再者，繼承人對於被繼承人之權利
      義務，原則上須概括承受，若拋棄繼承，則自始即非繼承
      人，而無繼承之問題，因此，殊無針對特定部分拋棄繼承
      之理，原告主張若繼承人之一出面續租時，其餘繼承人即
      視為拋棄，等同由繼承人協議一部拋棄，實與法不合。綜
      上，原告主張上開攤位已由原告己○○單獨繼承，不在遺
      產分割之範圍內云云，顯有誤會。
    再繼承人中之原告丁○○及丙○○○於台北縣三峽鎮公所
      公有零售市場中業已有攤位，而依證人辛○○證稱：「僅
      有該人之繼承人才可繼續使用。若已在其他攤位使用則不
      可使用其他攤位」等語，可知原告丁○○、丙○○○自不
      能再享有該利益。則扣除該兩人後，實際上能分享系爭攤
      位經濟上利益者，僅原告己○○及被告戊○○矣。而原告
      已收之租金由94年4 月至98年11月（實際時間以法院判決
      時間點為準）共55個月，合計共385,000 元（7,000 ×55
      ＝385000），依法既然僅有原告己○○及被告戊○○二人
      可享有（蓋其他繼承人已有攤位），則被告可分得192,50
      0 元（計算式：385000/2＝192,500 ），此部分應該先由
      原告可分得之現金存款中扣除。至於98年11月份以後，分
      割方式可有以下三種：一、由原告己○○繼續承接，按月
      給付被告戊○○實際租金之二分之一。二、改由被告戊○○承接，按月給付己○○實際租金之二分之一。三若保守
      的將上開攤位之使用期限暫訂為25年，則系爭攤位之經濟
      上利益應為300 萬【計算式：10,000（新市場之每月租金
      ）×12（月）×25（年）＝3,000,000 】，並應由被繼承
      人己○○及戊○○均分，既然現階段由己○○承擔，則被
      告尚可分得150 萬元之財產利益。
  (四)原告漏列被繼承人生前對第三人之債權55萬8 千元。查: 被
    繼承人王金進生前曾借款50餘萬元給第三人庚○○、甲○○
    及壬○○等人，雖原告王雪香事後陳稱上開人等僅借款15萬
    元，且所返還之款項係由其收取云云，但實際上庚○○之母
    乙○○○係以其名義匯款55萬8 千元予原告丙○○○，並非
    僅15萬元，是就此部分債權應列入遺產分配。
  (五)被繼承人於臺北縣三峽鎮農會之存款金額應為395,908 元。
    查被繼承人臺北縣三峽鎮農會之帳戶於95年2 月24日有一
      筆「代收轉入」共208,626 元之金額匯入。該筆金額既然
      匯入被繼承人之帳戶，自應屬被繼承人之範圍財產之一，
      而應一併計入應繼遺產中。
    再被繼承人王金進過世後，原告丙○○○與丁○○竟將個
      人應繳納之農民保險保險費，每人半年468 元及上開二人
      暨丁○○子女之全民健康保險費每人半年1572元，此觀北
      區農會電腦共用中心三峽鎮農會帳戶交易明細表94至96年
      之資料可知，合計94年至96年共扣43,344元【計算式：4
      68×2(人) ×6 （次）＋1572×4 （人）×6 （次）＝43
      344 】，應列為被繼承人之債權。由繼承人四人平均分配
      ，故被告可分得10,836元【計算式：43,344×1/4 ＝10,8
      36】。
  (六)綜上，請判決被告聲明之分割方法分割。並聲明: 兩造被繼
    承人所遺如附表二所示遺產准予分割，分割方法如附表二所
    示等語。
三、按繼承人有數人時，在分割遺產前，各繼承人對於遺產全部
    為公同共有；繼承人得隨時請求分割遺產，但法律另有規定
    或契約另有訂定者，不在此限，此為民法第1151條、第1164
    條所明定。查: 原告主張被繼承人王金進於94年3 月29日死
    亡，原告丙○○○為王金進之配偶、原告丁○○、戊○○及
    被告己○○為王金進之子女均係繼承人，應繼份比例各為4
    分之1 ，被繼承人王金進遺有如附表一甲乙丙所示財產之事
    實部分，業據原告提出繼承系統表、遺產稅證明書影本、被
    繼承人證券存摺影本、土地登記申請書三峽鎮○○段大埔小
    段第258 -1、258-2 、261 、262 、262-7 號土地登記謄本
    、三峽鎮○○段第874-1 、91 5-1、886-3 、886-4 、917
    地號土地買賣契約書影本、三峽鎮○○段第874 、915 、86
    6 、866-4 、917-1 地號土地所有權狀等件為證，並為被告
    所不爭執，是原告本於繼承人之地位，請求分割被繼承人所
    留之遺產，尚無不合。惟被告對被繼承人之遺產範圍及所墊
    支之遺產稅是否得先就遺產取償等事項有所爭執，並以前詞
    置辯。茲整理兩造爭點如下:
  (一)被告因辦理繼承登記所墊繳遺產稅287,802 元及其利息，是
    否得列為繼承費用而得先自遺產中扣還。
  (二)被繼承人王金進生前將其定期存款共800 萬元解約後轉入原
    告丙○○○帳戶內，是否屬遺產範圍。
  (三)被繼承人王金進生前是否對第三人庚○○等人有債權558,00
    0 元，並於被繼承人王金進過世後由原告丙○○○單獨向債
    務人催收後先行取得。
  (四)被繼承人王金進生前享有之三峽鎮公所公有零售市場畜肉類
    第48號攤位承租權是否應列入本件分割遺產範圍。
四、本院就上開爭點本院逐項析論如下:
  (一)被告因辦理繼承登記所墊繳遺產稅287,802 元及其利息，是
    否得列為繼承費用而得先自遺產中扣還。
    按「關於遺產管理、分割及執行遺囑之費用，由遺產中支
      付之。但因繼承人之過失而支付者，不在此限」，民法第
      1150條定有明文。再參酌最高法院74年度台上字第1367號
      判決要旨：「因遺產而生之捐稅及費用，應由繼承人按其
      應繼分負擔之，此為繼承人間之內部關係，從而繼承人之
      一代他繼承人墊支上開捐稅及費用者，該墊支人得依不當
      得利規定向他繼承人請求返還其應負擔部分。至民法第11
      50條規定得向遺產中支取，並不阻止墊支人向他繼承人按
      其應繼分求償，尤其於遺產分割後，更為顯然」，顯見因
      遺產而生之捐稅及費用係屬民法第1150條之「繼承費用」
      ，自應由遺產支付之。
    查: 本件被告就被繼承人王金進所遺留之土地已於94年5
      月間先行向台北縣樹林地政事務所為兩造辦理繼承登記，
      並為全體繼承人先行墊繳遺產稅287,802 元之事實，業據
      提出遺產稅繳款書影本一紙為證（本院卷第39頁），復為
      原告所不否認，依前開說明，本件辦理繼承登記之所需繳
      納之遺產稅，係執行遺產分割所支出之必要費用，應屬繼
      承費用，自應由遺產中扣除。因此，被告主張其於為原告
      所代墊之遺產稅及利息共計215,852 元（計算式：287,80
      2 ×3/4 ＝215,852 ；利息: 215,852 ×0.05×4.5 年＝
      48,566；215,852 ＋48,566＝264,418 ）應自遺產中先行
      扣還予被告，自屬有據。爰自附表三乙編號4 中所列之存
      款先行扣還264,418 元予被告，其餘數額再由兩造依應繼
      分比例分配之。
  (二)被繼承人王金進生前將其定期存款共800 萬元解約後轉入原
    告丙○○○帳戶內，是否屬遺產範圍。
    被告主張上開金額係王金進生前借原告丙○○○名義為定
      存，而非贈與予原告丙○○○，故應列入遺產分配乙節，
      無非以被繼承人王金進之定期存款存單解約，改依原告丙○○○名義定存後，上開定存單中其中6 筆之利息至94年
      4 月間仍轉入王金進在附表三乙編號1 帳戶內為其依據。
    查: 依卷附被繼承人王金進在三峽鎮農會（即附表三乙編
      號1 帳戶）之存單彙總查詢表（見本案卷宗第48頁）、被
      告於94年6 月間向財政部台灣省北區國稅局提出之贈與稅
      申報書中所附8 張三峽鎮農會定期儲蓄存款存入申請書及
      背面存單號碼（見本案卷宗第137 至147 頁）、遺產稅繳
      納證明書（見本院95年度板調字第318 號卷第7 頁）等資
      料互核以觀，可知被繼承人王金進應已於92年4 月7 日及
      同年月9 日已將其所有定存（定存單號碼為分別為000000
      00、00000000、00000000、00000000、00000000、000000
      00、00000000及一張僅有取款憑條，故無號碼）共800 萬
      元贈與原告丙○○○無訛。而上開金額中之600 萬元於原
      告丙○○○辦理定存後，固將利息存入被繼承人王金進在
      三峽鎮農會帳戶內，然究其原因不一而足，是被告單憑上
      開事由遽以推論被繼承人王金進僅係將上開金額借原告丙○○○名義辦理定存，進而主張上開金額應列入遺產分配
      ，並非有理。
    再按「繼承人中有在繼承開始前因結婚、分居或營業，已
      從被繼承人受有財產之贈與者，應將該贈與價額加入繼承
      開始時被繼承人所有之財產中，為應繼遺產」，民法第11
      73第1 項前段定有明文，是倘繼承人中在繼承開始前因上
      開3 種原因以外受有財產之贈與，則該贈與不列入應繼遺
      產。又遺產及贈與稅法第15條固規定：「被繼承人死亡前
      二年內贈與下列個人之財產，應於被繼承人死亡時，視為
      被繼承人之遺產，併入其遺產總額，依本法規定徵稅：一
      、被繼承人之配偶。二、被繼承人依民法第1138條及第11
      40條規定之各順序繼承人。三、前款各順序繼承人之配偶
      」。惟其立法意旨，係在防止被繼承人生前處分財產，規
      避遺產稅之課徵，故以法律規定被繼承人於死亡前一定期
      間內贈與特定身分者之財產，於被繼承人死亡時，應視為
      遺產，課徵遺產稅。但該條所謂「視為被繼承人之遺產」
      ，係稅捐稽徵機關得將其併入遺產總額作為課徵遺產稅之
      用，並非繼承人得據以主張將其列為繼承之「遺產」。本
      件被繼承人王金進於92年4 月間存入原告丙○○○帳戶之
      800 萬元係贈與，業經本院認定如前，復查無證據證明該
      款項係民法第1173條第1 項前段所列之贈與，自無需列入
      遺產分配甚明。
  (三)被繼承人王金進生前是否對第三人庚○○等人有債權558,00
    0 元，並於被繼承人王金進過世後由原告丙○○○單獨向債
    務人催收後先行取得。
    被告主張被繼承人王金進生前對第三人庚○○等人之債權
      558,000 元，並於王金進去世後由原告丙○○○先行取得
      乙節，係以第三人即庚○○之母乙○○○於95年10月16日
      匯款558,000 元至原告丙○○○帳戶之匯款單影本1 紙為
      其論據（見本案卷宗第53頁）。
    查: 依證人壬○○於98年12月15日本院審理時到庭證稱:
      「（問：你是否知道乙○○○有跟丙○○○或他先生借錢
      的事？）我的前夫庚○○是乙○○○的大兒子，我記得大
      約八十幾年的時候因為口蹄疫的關係而我跟我先生是從事
      賣豬肉的，因為需要資金週轉所以去跟我叔叔王金進拿35
      萬元，但是這個錢是我叔叔的或是我公公的我並不清楚因
      為那時候還沒有分家。後來我公公過世要分家產時，我們
      這一房分的很少，我叔叔王金進看我們可憐就借給我們15
      萬元，讓我們週轉，之後我嬸嬸丙○○○跟我說我們欠的
      15萬及35萬的兩筆他已經跟我婆婆兩人協商好，從賣土地
      的錢直接扣除，我只知道的是這樣」、「（問: 你剛所說
      的丙○○○及乙○○○協商的時間？) 時間我已經不確定
      ，錢是如何扣的我也不曉得」、「( 問：提示卷內被證四
      ，這匯款單你是否瞭解原因？）這個我不知道原因」、「
      （問：是否知道甲○○有跟王金進借錢？）這我也不瞭解
      」等語（見本院卷宗第299 頁及背面）；並參佐原告丙○○○於97年4 月29日本院審理到庭陳稱: 「（問: 對造提
      出一紙匯款單＜95年10月16日＞，是何意思？）因為我與
      我先生及乙○○○、原告丁○○合夥做生意，庚○○是乙○○○的兒子，庚○○的太太壬○○曾經向被繼承人王金
      進借15萬元，其他的金額是乙○○○陸陸續續跟我拿的」
      等語（見本院卷宗第69頁），足認被告主張被繼承人王金
      進生前對第三人庚○○有債權15萬元，於王金進去世後由
      原告丙○○○先行取得部分，為有理由，逾此部分之主張
      ，則非有據。
    由上，原告丙○○○於王金進去世後先行自第三人乙○○○收取之15萬元，屬王金進之遺產甚明，上開款項應由原
      告丙○○○負返還於被繼承人王金進遺產之責任，是原告
      丙○○○於附表三乙編號3 遺產分配時，應先自應繼分中
      歸還此部分金額。
  (四)被繼承人王金進生前享有之三峽鎮公所公有零售市場畜肉類
    第48號攤位承租權是否應列入本件分割遺產範圍。
    被告主張被繼承人王金進生前尚有三峽鎮公所公有零售市
      場畜肉類第48號攤位承租權利乙節，固為原告所不否認，
      但辯稱: 上開攤位承租權縱屬可繼承，但因鎮公所於行政
      管理上要求只能由繼承人之一出面續租，而兩造既已共同
      推舉由原告己○○繼承上開攤位與三峽鎮公所辦理承租事
      宜，則兩造顯已就上開攤位承租權達成協議，即由原告己○○單獨繼承該攤位，被告不得再主張將該攤位納入本件
      分割遺產範圍等語。
    查: 原告所稱兩造已推舉原告己○○繼承該攤位辦理承租
      事宜乙節，雖經本院向台北縣三峽鎮公所調取該攤位攤商
      王金進死亡變更承租人案之相關資料核閱無誤，並有該公
      所檢具之台北縣三峽鎮公所公有傳統零售市場攤（舖）位
      切結書、台北縣三峽鎮公所繼承系統表在卷可稽（見本院
      卷宗第152 、153 頁）。然按「繼承人有數人時，在分割
      遺產前，各繼承人對於遺產全部為公同共有」、「前條公
      同共有之遺產，得由繼承人中互推一人管理之」，民法第
      1151、1152條定有明文，而本院觀諸卷附台灣省零售市場
      管理規則第23條係規定: 「公有市場攤舖位承租人之繼承
      人，得自繼承發生日起三個月內，互推一人申請變更承租
      人名義。逾期時終止租約，收回攤舖位」（見本院卷第17
      1 頁），及證人即三峽鎮公所人員辛○○庭稱「「（問：
      本件公有攤位可以繼承？）我們實務上如果當事人過世了
      ，就找其中一位繼承人來談，如果沒有辦法續約的話，攤
      位就收回」、「（問：為何只找其中一人？）因為可能會
      越來越複雜，所以這樣管理比較方便」等語（見本院卷第
      222 頁及背面），可知兩造於本件繼承發生後出具切結書
      同意由原告己○○擔任該攤位承租人，無非為因應上開台
      灣省零售市場管理規則第23條之規定，而其等真意應僅止
      於同意由原告己○○擔任該攤位之管理人。因此，上開攤
      位承租權應列為本件遺產分割範圍。
五、末按遺產分割，依民法第1164條、第830 條第2 項之規定，
    應由法院依民法第824 條命為適當之分配，不受任何共有人
    主張之拘束（最高法院49 年 台上字第2569號判例要旨參照
    ）。法院選擇遺產分割之方法，應具體斟酌公平原則；各繼
    承人之利害關係；遺產之性質及價格；利用價值、經濟效用
    ；經濟原則及使用現狀；各繼承人之意願等相關因素，以為
    妥適之判決。本院茲審酌上開事由，定分割方法如下 ：
  (一)附表三甲所示不動產部分: 按繼承人欲終止其間之公同共有
    關係，惟有以分割遺產之方式為之。將遺產之公同共有關係
    終止改為分別共有關係，性質上屬分割遺產方法之一，亦有
    最高法院82年台上字第748 號判決可供參照。本院認就附表
    三甲編號1 至10所示不動產，因屬土地，故按附表四表應繼
    分比例分別共有之方式分割，最能兼顧公平原則，並保留兩
    造當事人將來自行協議或訴請裁判分割共有物之空間。而附
    表三甲編號11之不動產，係未經保存登記之房屋，考量實務
    上無法辦理任何登記，故應將之變賣，價金由兩造依附表四
    應繼分比例取得為妥。
  (二)附表三乙所示存款部分: 因係現金，有數量單位，性質係可
    分，故由兩造依附表四之應繼分比例分配為當。惟就附表三
    乙編號1 部分因迄96年8 月21日止被告丙○○○之農民保險
    費共4,521 元及原告丁○○之全民健康保險費共31,054元（
    見本案卷第265 、266 頁）於被繼承人王金進於94年3 月29
    日死亡後仍自該帳戶扣繳，故就上開金額其等應先自應繼分
    中予以歸還，再由兩造依附表四應繼分比例取得。
  (三)附表三丙投資股票部分，因部分股票屬畸零股，不宜再細分
    ，而單由原告或被告等人其中1 人繼承，亦有顯失公平，故
    應予變價分割，價金依附表四應繼分例分配。
  (四)附表三丁權利部分: 按民法第823 條規定，各共有人得隨時
    請求分割共有物，同法第831 條復規定，本節規定於所有權
    以外之財產權由數人共有或公同共有者準用之，而三峽鎮公
    所公有零售市場畜肉類第48號攤位承租權既係財產權之一種
    ，依法自得為分割。本院斟酌卷附台灣省零售市場管理規則
    第16條規定: 「申請承租公有市場攤舖位，以同一戶籍地縣
    （市）轄區內一戶一攤舖位為限，並『應自行經營，不得轉
    租、分租或轉讓。承租人違反前項規定者，終止租約，收回
    攤舖位，並加收10個月租金額之違約金』」，及證人辛○○
    於本院審理時證稱: 「（問：本件的攤位向來都是他自己在
    使用？）如果是出租使用我們就收回，因為我們只要一發現
    有違規轉租的話，我們就收回，我們都是委託管委會管理」
    、「（問：本件說是轉租？）如果查有屬實，我們就收回」
    等語，足徵三峽鎮公所公有零售市場畜肉類第48號攤位承租
    權僅為一使用權利，並無所謂財產利益。又該承租權外部關
    係固為因應台灣省零售市場管理規則第23條係規定而由原告
    己○○一人出名擔任承租人，但因承租權本質上為一財產權
    ，法律亦無不可分割規定，故內部關係應由兩造依應繼分比
    例分別共有為妥。至被繼承人王金進死亡後，原告己○○擔
    任該攤位管理人前後期間違約轉租該攤位所取得租金，因非
    遺產，自不在本件遺產分割之範圍，惟被告得依該攤位承租
    權之內部關係另訴請求返還，附此敘明。
六、綜上，本件兩造之被繼承人王金進所留之遺產應如附表三所
    示之內容。從而，原告依民法第1164條規定請求分割如附表
    三之遺產，為有理由，應予准許。其分割方法應按如附表三
    分割方法欄所示，而原告訴之聲明所主張關於分割方法雖有
    部分與本院判決結果不同，惟分割方法本屬本院之職權，不
    受當事人聲明之拘束，故此部分尚毋庸為駁回之諭知，併此
    敘明。
七、末按因共有物分割、經界或其他性質上類似之事件涉訟，由
    敗訴當事人負擔訴訟費用顯失公平者，法院得酌量情形，命
    勝訴之當事人負擔其一部，民事訴訟法第80條之1 定有明文
    。本件分割遺產之訴，係必要共同訴訟，原告、被告之間本
    可互換地位，原告起訴雖於法有據，然兩造既因本件遺產分
    割而均蒙其利，僅由被告負擔訴訟費用顯失公平，本院因認
    為本件訴訟費用應由兩造按應繼分比例負擔，始為公平，爰
    諭知如主文第2 項所示。
八、訴訟費用負擔之依據：民事訴訟第80條之1 、第85條第1 項
中    華    民    國    99    年    1    月      14    日
                  家事法庭  法  官  古秋菊
以上正本證明與原本無異
中    華    民    國    98    年    1    月      14    日
                            書記官  利海強
附表一 :原告主張之遺產範圍及分割方式
甲、 不動產部分:
┌──┬──────┬─────┬─────────────┐
│編號│土地地號及名│原有持分  │分割方法                  │
│    │稱          │          │                          │
├──┼──────┼─────┼─────────────┤
│ 1  │三峽鎮十三添│          │                          │
│    │段十三添小段│32/660    │按應繼份比例分配即由兩造各│
│    │第67地號    │          │取得左列持分1/4 分別共有  │
│    │            │          │                          │
├──┼──────┼─────┼─────────────┤
│ 2  │三峽鎮十三添│  2/30    │ 同上                     │
│    │段十三添小段│          │                          │
│    │第70地號    │          │                          │
├──┼──────┼─────┼─────────────┤
│    │三峽鎮十三添│ 12/240   │ 同上                     │
│ 3  │段十三添小段│          │                          │
│    │第72地號    │          │                          │
│    │            │          │                          │
│    │            │          │                          │
├──┼──────┼─────┼─────────────┤
│ 4  │三峽鎮○○段│  全部    │ 同上                     │
│    │大埔小段第25│          │                          │
│    │9地號       │          │                          │
├──┼──────┼─────┼─────────────┤
│ 5  │三峽鎮○○段│ 1/8      │ 同上                     │
│    │第606地號   │          │                          │
├──┼──────┼─────┼─────────────┤
│ 6  │三峽鎮○○段│ 全部     │ 同上                     │
│    │第866 地號  │          │                          │
├──┼──────┼─────┼─────────────┤
│ 7  │三峽鎮○○段│ 全部     │ 同上                     │
│    │第866-4 地  │          │                          │
│    │號          │          │                          │
├──┼──────┼─────┼─────────────┤
│ 8  │三峽鎮○○段│ 189/1080 │ 同上                     │
│    │第874地號   │          │                          │
├──┼──────┼─────┼─────────────┤
│ 9  │三峽鎮○○段│ 189/189  │ 同上                     │
│    │第915地號   │          │                          │
├──┼──────┼─────┼─────────────┤
│10  │三峽鎮○○段│ 全部     │ 同上                     │
│    │第917-1地號 │          │                          │
├──┼──────┼─────┼─────────────┤
│11  │三峽鎮大埔里│ 全部     │變賣後所得價金按兩造應繼分│
│    │大埔路421 號│          │比例平均分配              │
│    │旁未經保存登│          │                          │
│    │記之房屋一棟│          │                          │
└──┴──────┴─────┴─────────────┘
乙、存款部分:
┌──┬─────────┬─────────┬───────┐
│編號│金融機構名稱      │繼承發生時金額( 新│分割方式      │
│    │                  │臺幣)             │              │
├──┼─────────┼─────────┼───────┤
│ 1  │臺北縣三峽鎮農會  │ 395,908元        │按兩造應繼分比│
│    │                  │                  │例取得        │
├──┼─────────┼─────────┼───────┤
│ 2  │三峽中山郵局      │  6,140元         │同上          │
├──┼─────────┼─────────┼───────┤
│ 3  │國泰世華銀行      │ 570,568元        │同上          │
└──┴─────────┴─────────┴───────┘
 丙、 投資部分:
┌───┬────────────┬──────┬────────────┐
│ 編號 │ 證券名稱               │   股數     │分割方法                │
│      │                        │            │                        │
├───┼────────────┼──────┼────────────┤
│1     │台灣農林股份有限公司    │   20009    │按兩造應繼分比例取得股份│
│      │                        │            │及孳息，或變賣後由兩造依│
│      │                        │            │應繼分比例取得價金      │
├───┼────────────┼──────┼────────────┤
│      │                        │            │                        │
│2     │台灣水泥股份有限公司    │   9680     │ 同上                   │
├───┼────────────┼──────┼────────────┤
│      │                        │            │ 同上                   │
│3     │竹鶯企業股份有限公司    │   2000     │                        │
├───┼────────────┼──────┼────────────┤
│      │                        │            │ 同上                   │
│4     │聯裕陶瓷股份有限公司    │   500      │                        │
│      │                        │            │                        │
├───┼────────────┼──────┼────────────┤
│5     │聯華電子股份有限公司    │   23833    │ 同上                   │
│      │                        │            │                        │
├───┼────────────┼──────┼────────────┤
│6     │台紙                    │   418      │ 同上                   │
│      │                        │            │                        │
├───┼────────────┼──────┼────────────┤
│7     │中鋼                    │   58141    │ 同上                   │
│      │                        │            │                        │
├───┼────────────┼──────┼────────────┤
│8     │台灣茂矽                │   5920     │ 同上                   │
│      │                        │            │                        │
├───┼────────────┼──────┼────────────┤
│9     │大霸電子                │   5512     │ 同上                   │
│      │                        │            │                        │
├───┼────────────┼──────┼────────────┤
│10    │工礦                    │    513     │ 同上                   │
│      │                        │            │                        │
└───┴────────────┴──────┴────────────┘
 丁、 債權
┌──┬──────┬───────┬───────────┐
│    │            │              │                      │
│編號│債務人      │金額          │分割方法              │
├──┼──────┼───────┼───────────┤
│    │            │              │                      │
│ 1  │丙○○○    │150,000       │ 按兩造應繼分比例取得 │
│    │            │              │                      │
└──┴──────┴───────┴───────────┘
附表二:被告主張之遺產範圍及分割方式
甲、 不動產部分:
┌──┬──────┬─────┬─────────────┐
│編號│土地地號及名│原有持分  │分割方法                  │
│    │稱          │          │                          │
├──┼──────┼─────┼─────────────┤
│1   │三峽鎮十三添│          │                          │
│    │段十三添小段│32/660    │按應繼份比例分配即由兩造各│
│    │第67地號    │          │取得左列持分1/4 分別共有  │
│    │            │          │                          │
├──┼──────┼─────┼─────────────┤
│2   │三峽鎮十三添│  2/30    │ 同上                     │
│    │段十三添小段│          │                          │
│    │第70地號    │          │                          │
├──┼──────┼─────┼─────────────┤
│    │三峽鎮十三添│ 12/240   │ 同上                     │
│ 3  │段十三添小段│          │                          │
│    │第72地號    │          │                          │
│    │            │          │                          │
│    │            │          │                          │
├──┼──────┼─────┼─────────────┤
│ 4  │三峽鎮○○段│  全部    │ 同上                     │
│    │大埔小段第25│          │                          │
│    │9地號       │          │                          │
├──┼──────┼─────┼─────────────┤
│ 5  │三峽鎮○○段│ 1/8      │ 同上                     │
│    │第606地號   │          │                          │
├──┼──────┼─────┼─────────────┤
│ 6  │三峽鎮○○段│ 全部     │ 同上                     │
│    │第866 地號  │          │                          │
├──┼──────┼─────┼─────────────┤
│ 7  │三峽鎮○○段│ 全部     │ 同上                     │
│    │第866-4 地  │          │                          │
│    │號          │          │                          │
├──┼──────┼─────┼─────────────┤
│ 8  │三峽鎮○○段│ 189/1080 │ 同上                     │
│    │第874地號   │          │                          │
├──┼──────┼─────┼─────────────┤
│ 9  │三峽鎮○○段│ 189/189  │ 同上                     │
│    │第915地號   │          │                          │
├──┼──────┼─────┼─────────────┤
│10  │三峽鎮○○段│ 全部     │ 同上                     │
│    │第917-1地號 │          │                          │
├──┼──────┼─────┼─────────────┤
│11  │三峽鎮大埔里│ 全部     │變賣後所得價金按兩造應繼分│
│    │大埔路421 號│          │比例平均分配              │
│    │旁未經保存登│          │                          │
│    │記之房屋一棟│          │                          │
└──┴──────┴─────┴─────────────┘
乙、存款部分:
┌──┬─────────┬─────────┬───────┐
│編號│金融機構名稱      │繼承發生時金額( 新│分割方式      │
│    │                  │臺幣)             │              │
├──┼─────────┼─────────┼───────┤
│ 1  │臺北縣三峽鎮農會  │ 395,908元        │按兩造應繼分比│
│    │                  │                  │例取得存款及孳│
│    │                  │                  │息            │
├──┼─────────┼─────────┼───────┤
│ 2  │三峽中山郵局      │  6,140元         │同上          │
├──┼─────────┼─────────┼───────┤
│ 3  │國泰世華銀行      │ 570,568元        │扣除264,418 元│
│    │                  │                  │（墊付稅款）先│
│    │                  │                  │歸由被告取得後│
│    │                  │                  │，再扣除192,50│
│    │                  │                  │0 （市場攤位已│
│    │                  │                  │收取租金），合│
│    │                  │                  │計共456,918 元│
│    │                  │                  │先歸由被告取得│
│    │                  │                  │，剩餘113 元原│
│    │                  │                  │物平均分配，每│
│    │                  │                  │人按1/4 之比例│
│    │                  │                  │取得分割時之存│
│    │                  │                  │款及孳息      │
│    │                  │                  │              │
└──┴─────────┴─────────┴───────┘
 丙、 投資部分:
┌───┬────────────┬──────┬────────────┐
│ 編號 │ 證券名稱               │   股數     │分割方法                │
│      │                        │            │                        │
├───┼────────────┼──────┼────────────┤
│1     │台灣農林股份有限公司    │   20009    │按兩造應繼分比例取得股份│
│      │                        │            │及孳息，或變賣後由兩造依│
│      │                        │            │應繼分比例取得價金      │
├───┼────────────┼──────┼────────────┤
│      │                        │            │                        │
│2     │台灣水泥股份有限公司    │   9680     │ 同上                   │
├───┼────────────┼──────┼────────────┤
│      │                        │            │ 同上                   │
│3     │竹鶯企業股份有限公司    │   2000     │                        │
├───┼────────────┼──────┼────────────┤
│      │                        │            │ 同上                   │
│4     │聯裕陶瓷股份有限公司    │   500      │                        │
│      │                        │            │                        │
├───┼────────────┼──────┼────────────┤
│5     │聯華電子股份有限公司    │   23833    │ 同上                   │
│      │                        │            │                        │
├───┼────────────┼──────┼────────────┤
│6     │台紙                    │   418      │ 同上                   │
│      │                        │            │                        │
├───┼────────────┼──────┼────────────┤
│7     │中鋼                    │   58141    │ 同上                   │
│      │                        │            │                        │
├───┼────────────┼──────┼────────────┤
│8     │台灣茂矽                │   5920     │ 同上                   │
│      │                        │            │                        │
├───┼────────────┼──────┼────────────┤
│9     │大霸電子                │   5512     │ 同上                   │
│      │                        │            │                        │
├───┼────────────┼──────┼────────────┤
│10    │工礦                    │    513     │ 同上                   │
│      │                        │            │                        │
└───┴────────────┴──────┴────────────┘
丁、 其他部分:
┌─┬─────┬─────┬───────────────────────┐
│編│名稱      │金額( 新臺│ 分割方法                                     │
│號│          │幣)       │                                              │
├─┼─────┼─────┼───────────────────────┤
│1 │債權      │800萬元   │ 平均分配，每人按1/4 之比例取得分割時之債權數 │
│  │          │          │ 額及孳息                                     │
│  │          │          │                                              │
│  │          │          │                                              │
├─┼─────┼─────┼───────────────────────┤
│2 │債權      │558,000元 │  同上                                        │
│  │          │          │                                              │
├─┼─────┼─────┼───────────────────────┤
│3 │市場攤位利│300萬元   │ 一、由原告己○○繼續承接，按月給付被告戊○○ │
│  │益        │          │     實際租金二分之一元。或                   │
│  │          │          │ 二、改由被告戊○○承接，按月給付原告己○○實 │
│  │          │          │     際租金二分之一元。或                     │
│  │          │          │ 三、直接由原告己○○承擔取得該利益，由被告可 │
│  │          │          │     分得150萬元之財產利益。                  │
└─┴─────┴─────┴───────────────────────┘
附表三:本院認定之遺產範圍及分割方式
甲、 不動產部分:
┌──┬──────┬─────┬─────────────┐
│編號│土地地號及所│原有持分  │分割方法                  │
│    │在          │          │                          │
├──┼──────┼─────┼─────────────┤
│1   │三峽鎮十三添│          │                          │
│    │段十三添小段│32/660    │按應繼份比例分配即由兩造各│
│    │第67地號    │          │取得左列持分1/4 分別共有  │
│    │            │          │                          │
├──┼──────┼─────┼─────────────┤
│2   │三峽鎮十三添│  2/30    │ 同上                     │
│    │段十三添小段│          │                          │
│    │第70地號    │          │                          │
├──┼──────┼─────┼─────────────┤
│    │三峽鎮十三添│ 12/240   │ 同上                     │
│ 3  │段十三添小段│          │                          │
│    │第72地號    │          │                          │
│    │            │          │                          │
│    │            │          │                          │
├──┼──────┼─────┼─────────────┤
│ 4  │三峽鎮○○段│  全部    │ 同上                     │
│    │大埔小段第25│          │                          │
│    │9地號       │          │                          │
├──┼──────┼─────┼─────────────┤
│ 5  │三峽鎮○○段│ 1/8      │ 同上                     │
│    │第606地號   │          │                          │
├──┼──────┼─────┼─────────────┤
│ 6  │三峽鎮○○段│ 全部     │ 同上                     │
│    │第866 地號  │          │                          │
├──┼──────┼─────┼─────────────┤
│ 7  │三峽鎮○○段│ 全部     │ 同上                     │
│    │第866-4 地  │          │                          │
│    │號          │          │                          │
├──┼──────┼─────┼─────────────┤
│ 8  │三峽鎮○○段│ 189/1080 │ 同上                     │
│    │第874地號   │          │                          │
├──┼──────┼─────┼─────────────┤
│ 9  │三峽鎮○○段│ 189/189  │ 同上                     │
│    │第915地號   │          │                          │
├──┼──────┼─────┼─────────────┤
│10  │三峽鎮○○段│ 全部     │ 同上                     │
│    │第917-1地號 │          │                          │
├──┼──────┼─────┼─────────────┤
│11  │三峽鎮大埔里│ 全部     │變賣後所得價金按兩造應繼分│
│    │大埔路421 號│          │比例平均分配              │
│    │旁未經保存登│          │                          │
│    │記之房屋一棟│          │                          │
└──┴──────┴─────┴─────────────┘
乙、存款部分:
┌──┬─────────┬─────────┬───────┐
│編號│金融機構名稱      │金額(新臺幣)      │分割方式      │
│    │                  │                  │              │
├──┼─────────┼─────────┼───────┤
│ 1  │臺北縣三峽鎮農會  │365,356 元（至96年│加計原告王林雪│
│    │                  │8 月21日止）及其孳│香應歸還之4,52│
│    │                  │息                │1 元及原告王亮│
│    │                  │                  │鈞應歸還之31,0│
│    │                  │                  │54元後，按兩造│
│    │                  │                  │應繼分比例取得│
│    │                  │                  │              │
├──┼─────────┼─────────┼───────┤
│ 2  │三峽中山郵局      │6,140 元（至94 年3│按兩造應繼分比│
│    │                  │月29日止）及其孳息│例分配取得    │
│    │                  │                  │              │
├──┼─────────┼─────────┼───────┤
│ 3  │國泰世華銀行      │570,568 元（至96年│加計原告王林雪│
│    │                  │10月9 日止）及其孳│香應歸還之15萬│
│    │                  │息。              │元後，先由被告│
│    │                  │                  │先取得264,418 │
│    │                  │                  │元，剩餘金額再│
│    │                  │                  │由兩造依應繼分│
│    │                  │                  │比例分配取得  │
│    │                  │                  │              │
│    │                  │                  │              │
│    │                  │                  │              │
│    │                  │                  │              │
│    │                  │                  │              │
│    │                  │                  │              │
│    │                  │                  │              │
└──┴─────────┴─────────┴───────┘
 丙、 投資部分:
┌───┬────────────┬──────┬────────────┐
│ 編號 │ 證券名稱               │   股數     │分割方法                │
│      │                        │            │                        │
├───┼────────────┼──────┼────────────┤
│1     │台灣農林股份有限公司    │20009及其配 │變賣後由兩造依應繼分比例│
│      │                        │股          │取得價金                │
│      │                        │            │                        │
├───┼────────────┼──────┼────────────┤
│      │                        │            │                        │
│2     │台灣水泥股份有限公司    │9680及其配股│ 同上                   │
├───┼────────────┼──────┼────────────┤
│      │                        │            │ 同上                   │
│3     │竹鶯企業股份有限公司    │2000及其配股│                        │
├───┼────────────┼──────┼────────────┤
│      │                        │            │ 同上                   │
│4     │聯裕陶瓷股份有限公司    │500 及其配股│                        │
│      │                        │            │                        │
├───┼────────────┼──────┼────────────┤
│5     │聯華電子股份有限公司    │23833 及其配│ 同上                   │
│      │                        │股          │                        │
├───┼────────────┼──────┼────────────┤
│6     │台紙                    │418及其配股 │ 同上                   │
│      │                        │            │                        │
├───┼────────────┼──────┼────────────┤
│7     │中鋼                    │58141 及其配│ 同上                   │
│      │                        │股          │                        │
├───┼────────────┼──────┼────────────┤
│8     │台灣茂矽                │5920及其配股│ 同上                   │
│      │                        │            │                        │
├───┼────────────┼──────┼────────────┤
│9     │大霸電子                │5512及其配股│ 同上                   │
│      │                        │            │                        │
├───┼────────────┼──────┼────────────┤
│10    │工礦                    │513及其配股 │ 同上                   │
│      │                        │            │                        │
└───┴────────────┴──────┴────────────┘
  丁、權利部分:
┌──┬────────────┬─────────────────┐
│編號│名稱                    │   分割方法                       │
├──┼────────────┼─────────────────┤
│ 1  │三峽鎮公所公有零售市場畜│按兩造應繼份比例分別共有          │
│    │肉類第48號攤位承租權    │                                  │
│    │                        │                                  │
└──┴────────────┴─────────────────┘
附表四：兩造之應繼分比例
┌───────┬───────┐
│繼承人        │應繼分比例    │
├───────┼───────┤
│王黃雪香      │4分之1        │
├───────┼───────┤
│丁○○        │4分之1        │
├───────┼───────┤
│己○○        │4分之1        │
├───────┼───────┤
│戊○○        │4分之1        │
└───────┴───────┘

司法院資訊處製作；財團法人民間司法改革基金會備份。
